臺灣高等法院刑事判決　　　　　　　100年度交上易字第138號
上　訴　人　臺灣臺北地方法院檢察署檢察官
上　訴　人
即　被　告　王夏禹
選任辯護人　余忠益律師
上列上訴人等因被告過失傷害案件，不服臺灣臺北地方法院 100
年度交易字第78號，中華民國100年4月7日所為之第一審判決（
起訴案號：臺灣臺北地方法院檢察署 100年度偵字第1434號），
提起上訴，本院判決如下：
    主  文
上訴駁回。
    事  實
一、王夏禹係營業小客車司機，平日以駕駛營業小客車載送客人
    為其業務，為從事業務之人。於民國99年1月26日凌晨3時15
    分許，駕駛車牌號碼737-YM號營業小客車附載乘客吳柏熹，
    沿臺北市中山區○○○路西向東方向行駛時，本應注意行車
    速限不得超過時速50公里，且應隨時注意車前狀況，採取必
    要之安全措施。而依當時情形，雖時值夜間，但有照明，道
    路無障礙物，視距良好，客觀上並無不能注意之情事，竟疏
    未注意車前狀況，以時速約60至70公里之速度超速行駛，於
    行至民權東路與松江路交岔路口時，適有對向車道、亦為駕
    駛營業小客車之黃春諒（另經本院以99年度交上易第256 號
    判決判處拘役五十日確定）亦未注意在禁止左轉路段不得迴
    車，而強行迴車，致王夏禹所駕駛之上開車輛直接衝撞黃春
    諒所駕駛營業小客車右前車頭，並因王夏禹的車速過快，無
    法立即停止，隨即再撞上黃春諒所駕駛營業小客車之右後車
    尾，最後倒轉車身，斜停在松江路北向車道上（車頭朝西北
    方，車尾接近松江路邊），使黃春諒受有胸壁挫傷、（右側
    ）手磨損或擦傷、（右側）軀幹之表淺損傷，磨損或擦傷等
    傷害。王夏禹於肇事後留在現場，於犯罪未發覺前，向前來
    處理之警員自首承認為肇事人，並自願接受裁判。
二、案經黃春諒訴由臺灣臺北地方法院檢察署檢察官偵查起訴。
    理  由
壹、程序之證據能力部分
    按被告以外之人於審判外之言詞或書面陳述，除法律有規定
    者外，不得作為證據。又被告以外之人於審判外之陳述，雖
    不符合同法第159條之1至第159條之4之規定，但經當事人於
    審判程序同意作為證據，法院審酌該言詞陳述或書面陳述作
    成時之情況，認為適當者，亦得為證據；當事人、代理人或
    辯護人於法院調查證據時，知有第159條第1項不得為證據之
    情形，而未於言詞辯論終結前聲明異議者，視為有前項之同
    意。刑事訴訟法第159條第1項及第159條之5分別定有明文。
    本件上訴人即檢察官、上訴人即被告王夏禹及其選任辯護人
    ，於言詞辯論終結前，就本件卷內被告以外之人於審判外之
    陳述（包括人證、書證），於本院審理時均表示不爭執，且
    同意作為證據，經本院審酌該等證據之做成情況，核無違法
    取證或其他瑕疵，認均適為本案認定事實之依據，依刑事訴
    訟法第159條之5規定，均有證據能力。
貳、實體部分
一、認定事實所憑之證據及理由：
    訊據被告固不否認有於上揭時、地駕駛車輛與告訴人黃春諒
    駕駛之車輛發生車輛碰撞事故，導致告訴人受有上述傷害，
    惟矢口否認有何過失傷害之犯行。辯稱：我有注意車前狀況
    ，那個路口有公車專用道，告訴人瞬間迴轉車速很快，告訴
    人違規左轉，所以我才會來不及反應云云。惟：
（一）經查，被告曾於上揭時、地，因駕駛營業小客車而與告訴
      人所駕駛之營業小客車發生碰撞，致告訴人受有上述傷害
      等情，業據被告於偵、審中供承不諱，且經告訴人指述綦
      詳，並經證人即被告所搭載之乘客吳柏熹於偵審中證述在
      卷，復有馬偕紀念醫院出具之甲種診斷證明書、道路交通
      事故現場圖、道路交通事故調查報告表、道路交通事故補
      充資料表、案發地點交岔路口號誌運作表、現場照片附卷
      可稽，堪信為真實。
（二）依證人吳柏熹於原審審理時具結證稱：當天我並沒有喝酒
      ，是搭乘被告的車輛坐在右後座，我感覺被告當時行車速
      度約60至70公里，在碰撞前我沒有在睡覺，碰撞後撞擊力
      道很強，我的胸口有受傷，是被人扶著出來的等語明確（
      見原審卷第44頁至第46頁）；衡諸證人吳柏熹與被告及告
      訴人均素不相識，且為被告所搭載之乘客，尚無偏頗一方
      之必要。且參以被告所駕駛車輛在車禍發生後，其車頭嚴
      重扭曲變形，引擎蓋彎曲隆起；又告訴人所駕駛車輛之右
      前車頭，右前大燈撞毀，右前側車輪輪拱處之鈑金扭曲部
      分已斷裂、垂懸翹出，右後車尾大燈破損，鈑金亦已因撞
      擊而扭曲變形，可說是全車完全毀損；以及被告所駕駛車
      輛停止位置為靠近松江路北向車道行人穿越道前，車頭朝
      西北，車尾朝東南接近松江路路邊，告訴人車輛則直停在
      東向外側車道上等情，有告訴人所附其車輛之毀損照片以
      及道路交通事故現場圖及案發現場照片等件，在卷可稽（
      99年度偵字第11390 號卷第4頁至第7頁、第41頁至第51頁
      ）。再由告訴人所駕駛車輛右前車頭之毀損狀況遠較右後
      車尾嚴重之情形以觀，可知係被告所駕駛之車輛先撞擊告
      訴人所駕車輛之右前車頭，並因車輛仍未完全煞停而接續
      撞擊告訴人駕駛車輛之右後車尾處，其後再斜停在松江路
      的北向車道上。綜上各情，可知被告車速極快，益徵證人
      吳柏熹上開證詞並非子虛，應可採信。雖被告雖否認有超
      速行駛，並辯稱以證人吳柏熹僅憑感覺猜測時速而認其證
      詞不得為被告不利之認定云云，自無可採。
（三）末按行車速度依速限標誌或標線規定，無速限標誌或標線
      規定，行車時速不得超過50公里。且汽車行駛時，駕駛人
      應注意車前狀況，並隨時採取必要之安全措施，道路交通
      安全規則第93條第1項第1 款、第94條第3項亦有明定。經
      核，本件案發之地點，即臺北市○○○路東、西向均有數
      個車道，西向部分共有四車道，最內車道為公車專用道，
      在民權東路與松江路口處並設有候車亭；松江路亦有數雙
      向車道。因此該交岔路口之路幅寬敞，肇事當時為凌晨 3
      時15分許，道路上車輛不多，告訴人已開啟大燈，當時公
      車專用道上亦無公車正在通行等情，業據被告供承在卷，
      衡情被告客觀上自無不能注意之情事；且依現場完全沒有
      留下緊急煞車痕跡觀之，被告於駕車行抵前開交岔路口前
      ，確有疏未注意告訴人駕駛之車輛正欲迴轉之車前狀況，
      且因自身行車速度亦屬過快，而未能及時採取適當減速之
      安全措施，乃直接撞擊告訴人所駕駛車輛之右前車頭及右
      後車尾，因而致告訴人受有上開傷害之事實，則被告之駕
      駛行為即有過失，且與告訴人所受傷害有因果關係。被告
      確有過失行為造成告訴人受傷，告訴人雖就本案車禍事故
      亦有過失，惟仍不能因而解免被告之過失責任。
（四）至臺北市車輛行車事故鑑定委員會及被告聲請本院再送覆
      議，據臺北市車輛行車事故鑑定委員會及臺北市車輛行車
      事故鑑定覆議委員會均認定被告就本件車禍發生無肇事因
      素等語，惟本院認上開委員會暨覆議委員會均未能斟酌證
      人吳柏熹之證詞、兩車相撞後的撞擊痕跡及兩車最後停止
      狀態，僅以現場無煞車痕而未推估車速，亦未衡酌被告疏
      未注意車前狀況等情節，逕認被告無肇事因素，自有未洽
      ，爰不予以採信。
（五）綜上所述，本案事證已臻明確，被告之過失傷害犯行洵堪
      認定，應依法論科。
二、論罪：
（一）罪名─被告為營業小客車司機，平日以駕駛營業小客車載
      送客人為其業務，為從事業務之人，已據其陳明在卷，其
      因駕車過失致人受傷，核其所為，係犯刑法第284條第2項
      前段之業務過失傷害罪。
（二）自首減刑─被告於肇事後留在現場，於犯罪未發覺前，向
      前來處理之警員自首承認為肇事人，並自願接受裁判，核
      與自首要件相符，爰依刑法第62條前段規定減輕其刑。
三、原審以被告之罪證明確，適用刑法第284條第2項前段、第62
    條前段、第41條第1 項前段之規定，並審酌被告超速行駛導
    致發生車禍，造成告訴人受傷，行為確有不當，並參酌被告
    之素行、智識能力及告訴人過失程度等一切情狀，量處拘役
    五十日，並諭知易科罰金之折算標準，認事用法並無違誤，
    量刑亦稱妥適，至於原審雖漏未論及被告未注意車前狀況之
    過失，然對判決結果不生影響，自毋庸撤銷改判。被告上訴
    意旨，仍執前詞否認犯罪，為無理由；檢察官上訴認原審量
    刑過輕，然本件告訴人之過失程度非低，本院衡酌認其上訴
    亦無理由，應予駁回。
據上論斷，應依刑事訴訟法第368 條，判決如主文。
本案經檢察官張熙懷庭執行職務。
中    華    民    國    100    年    10    月   12    日
            刑事第十四庭  審判長法  官  陳志洋
                                法  官  梁耀鑌
                                法  官  遲中慧
以上正本證明與原本無異。
不得上訴。
                                書記官  陳泰寧
中    華    民    國   100    年    10    月    12    日
附論本案論罪科刑法條：
中華民國刑法第284 條（過失傷害罪）
I  因過失傷害人者，處六月以下有期徒刑、拘役或五百元以下
    罰金，致重傷者，處一年以下有期徒刑、拘役或五百元以下
    罰金。
II  從事業務之人，因業務上之過失傷害人者，處一年以下有期
    徒刑、拘役或一千元以下罰金，致重傷者，處三年以下有期
    徒刑、拘役或二千元以下罰金。